臺灣板橋地方法院刑事判決　　　　　　　 96年度訴字第683號
公　訴　人　臺灣板橋地方法院檢察署檢察官
被　　　告　甲○○
義務辯護人　蔡柱 律師
上列被告因偽造有價證券案件，經檢察官提起公訴（96年度偵字
第2160號），本院判決如下：
    主  文
甲○○連續意圖供行使之用，而偽造有價證券，處有期徒刑壹年
捌月。如附表所示之本票貳紙均沒收。
    事  實
一、甲○○自民國94年9 月13日至95年2 月21日止，以經營中古
    汽車買賣需款孔急為由，向乙○○陸續借款新臺幣（下同）
    共275 萬元，雙方約定自95年2 月24日至同年3 月22日止清
    償完峻。甲○○為取信予乙○○，竟意圖供行使之用，而基
    於偽造有價證券之概括犯意，未徵得其父吳新榮、其母鄭
    花及其妻黃翊慈之同意或授權，連續於94年9 月13日及95年
    2 月21日，均在臺北市○○路6451號之1 ，偽簽吳新榮、鄭
    花、黃翊慈之簽名於發票人欄，並擅自填寫如附表所示之
    發票日期、金額，而偽造完成如附表所示之本票有價證券2
    紙，並以上開本票2 紙作為擔保提供予乙○○，足生損害於
    吳新榮、鄭花、黃翊慈及乙○○。詎前開本票屆期經提示
    均不獲兌現，嗣於95年4 月間，經乙○○向本院聲請對上揭
    共同發票人強制執行，經吳新榮、鄭花及黃翊慈向本院提
    出確認本票債權不存在之訴，始查知上情。
二、案經乙○○訴請臺灣板橋地方法院檢察署檢察官偵查起訴。
    理  由
一、證據能力部分：
    按被告以外之人於審判外之陳述，雖不符前4 條之規定，而
    經當事人於審判程序同意作為證據，法院審酌該言詞陳述或
    書面陳述作成時之情況，認為適當者，亦得為證據。當事人
    或辯護人於法院調查證據時，知有第159 條第1 項不得為證
    據之情形，而未於言詞辯論終結前聲明異議者，視為有前項
    之同意。刑事訴訟法第159 條之5 定有明文。本案言詞辯論
    終結前，被告及其辯護人同意被告以外之人於審判外之言詞
    陳述或書面陳述，有證據能力，揆諸上開規定，應認被告甲
    ○○已同意上開各該證據方法得作為證據，而本院審酌上開
    各該證據均非非法取得之證據，並無證據力明顯過低之情形
    ，復經本院於審判期日就上開證據依法進行調查、辯論，依
    法自有證據能力，合先敘明。
二、訊據被告甲○○對於上揭偽造有價證券之犯行供承不諱，核
    與證人吳新榮、鄭花、黃翊慈於本院95年度重簡字第112
    號案件陳述之情節相符（見偵查卷第12、13頁），且經告訴
    代理人傅文民於檢察官偵查時陳述綦詳（見偵查卷第20、21
    、26頁），並有如附表所示之本票影本2 紙、及本院95年度
    票字第4744號民事裁定、95年度重簡字第1122號宣示判決筆
    錄各1 件在卷足按。足徵被告自白與事實相符，本件事證明
    確，被告犯行洵堪認定，應依法論科。
三、論罪科刑：
(一)、按被告行為後，刑法於94年2 月2 日修正公布，並自95年7
    月1 日起施行。按行為後法律有變更者，適用行為時之法律
    ，但行為後之法律有利於行為人者，適用最有利於行為人之
    法律，現行刑法第2 條第1 項訂有明文。此條規定乃為與刑
    法第1 條罪行法定主義契合，以貫徹法律禁止溯及既往之原
    則，係規範行為後法律變更所生新舊法律比較適用之準據法
    ，是刑法第2 條雖經修正，但既屬適用法律之準據法，則本
    身尚無比較新舊法之問題，應一律適用裁判時之現行刑法第
    2 條規定以決定適用之刑罰法律，合先敘明。又刑法修正之
    比較新舊法，應就罪刑有關之共犯、未遂犯、想像競合犯、
    牽連犯、連續犯、結合犯，以及累犯加重、自首減輕暨其他
    法定加減原因（如身分加減）與加減例等一切情形，綜其全
    部罪刑之結果而為比較，且就比較之結果，須為整體之適用
    ，不能割裂分別適用各該有利於行為人之法律，最高法院95
    年5 月23日95年度第8 次刑事庭會議決議、最高法院24年上
    字第4634號判例、27年上字第261 號判例可資參照。
  刑法分則編各罪所定罰金之貨幣單位原為銀元，且依修正前
    刑法第33條第5 款規定，罰金刑為1 銀元以上，而有關罰金
    倍數之調整及銀元與新臺幣之折算標準，則定有「罰金罰鍰
    提高標準條例」及「現行法規所定貨幣單位折算新台幣條例
    」，除罰金以1 銀元折算3 元新臺幣外，並將72年6 月26日
    以前修正之刑法部分條文罰金數額提高10倍，其後修正者則
    不再提高倍數；嗣修正後刑法第33條第5 款則將罰金刑提高
    為新臺幣1,000 元以上，並以百元計算之，且因刑法第33條
    第5 款所定罰金貨幣單位既已改為新臺幣，刑法分則編各罪
    所定罰金之貨幣單位亦應配合修正為新臺幣，且考量刑法修
    正施行後，不再適用「現行法規所定貨幣單位折算新臺幣條
    例」，為使刑法分則編各罪所定罰金之最高數額與刑法修正
    前趨於一致，爰增訂刑法施行法第1 條之1 規定，將刑法分
    則編各罪所定罰金之貨幣單位均改為新臺幣，並將72年6 月
    26日以前修正之刑法部分條文罰金數額提高為30倍，其後修
    正者則提高為3 倍。是以刑法分則編各罪所定罰金刑之最高
    數額，於上開規定修正後仍屬一致，並無不同；但其罰金刑
    之最低數額，則比修正前提高。因此，比較新、舊刑法第33
    條第5 款之規定，仍以修正前刑法第33條第5 款之規定較有
    利於行為人。
  關於刑法第56條連續犯之規定，修正後刑法第56條已刪除連
    續犯之規定，是本件被告連續2 次偽造本票2 紙犯行即均應
    按數罪之規定併罰；惟如依修正刪除前之連續犯規定，則應
    各依修正前刑法第56條規定以一罪論，但得加重其刑至2分
    之1 ，依數罪併罰之結果，顯較諸以一罪論而加重其刑至2
    分之1 之結果不利於被告；比較新舊法結果，以舊法較有利
    於行為人，自應適用行為時之法律即修正前刑法第56條關於
    連續犯之規定論處。
  茲綜其全部之結果而為比較，修正後刑法並非較有利於被告
    ，應依刑法第2 條第1 項前段規定，一體適用修正前即行為
    時之法律。
(二)、核被告甲○○所為，係犯刑法第201 條第1 項之偽造有價證
    券罪。被告偽造本票之後，復持以行使，其行使偽造有價證
    券之低度行為，應為偽造有價證券之高度行為所吸收，不另
    論罪。被告先後2 次偽造有價證券，均時間緊接，方法相同
    ，觸犯構成犯罪要件相同之罪名，顯係基於概括之犯意反覆
    而為，應依修正前刑法第56條連續犯之規定，論以一罪並加
    重其刑。
(三)、查被告因急於用款，向告訴人乙○○調借現金，除簽發支票
    供債權人即告訴人乙○○為憑外，因告訴人要求需以其父、
    母及妻子為連帶保證，一時失慮，始擅自偽造其父吳新榮、
    其母鄭花及其妻黃翊慈為共同發票人之本票2 紙，其犯後
    業已坦承犯行，深具悔意，並已清償告訴人部分款項，且被
    告之祖母重病臥床數年，有殘障手冊1 紙可憑，另有年事已
    高之父母，及妻子、二名幼子，均需倚賴被告撫養，有戶口
    名簿3 紙附卷可佐，是依前揭情況，衡情被告顯可憫恕，然
    其所犯之偽造有價證券罪為最輕本刑3 年以上有期徒刑之罪
    ，衡其情節可謂情輕法重，在客觀上顯足以引起一般的同情
    ，雖科以法定最低刑度之刑，猶嫌過重，爰依修正後刑法第
    59條之規定，酌減其刑。（被告行為後，刑法第59條雖於95
    年7 月1 日修正施行，惟該條規定為法院就刑之酌減審認標
    準見解之明文化，非屬法律之變更，自不生新舊法比較適用
    之問題，最高法院95年第8 次刑事庭會議六、(一)之決議要旨
    參照）。
(四)、爰審酌被告之素行良好，有臺灣高等法院被告前案紀錄表1
    件可憑，其擅自偽造他人簽名開立本票向告訴人調借現金，
    所為已經影響票據流通之信用，破壞金融秩序，並造成告訴
    人之損害，被告犯罪後坦承犯行態度良好，已知所悔改，惟
    迄未與告訴人達成和解等一切情狀，量處如主文所示之刑。
四、末查，偽造之如附表所示之本票2 紙，不問屬犯人與否，應
    依刑法第205 條規定諭知沒收。
據上論斷，應依刑事訴訟法第299 條第1 項前段，刑法第2 條第
1 項前段、修正前刑法第56條、修正後刑法第201 條第1 項、第
59條、第205 條，罰金罰鍰提高標準條例第1 條前段，判決如主
文。
本案經檢察官朱立豪到庭執行職務。
中　　華　　民　　國　　96　　年　　6 　　月　　11　　日
                  刑事第十八庭  審判長法　官  連育群
                                      法  官  王綽光
                                      法  官  吳幸娥
以上正本證明與原本無異
如不服本判決應於送達後10日內向本院提出上訴狀
                                      書記官　洪惠玲
中　　華　　民　　國　　96　　年　　6 　　月　　11　　日
附表：
┌──┬─────┬────┬──────┐
│編號│  金 額   │發 票 人│  發票日期  │
│    │（新臺幣）│        │（民   國） │
├──┼─────┼────┼──────┤
│ 1  │150萬元   │甲○○  │94年9 月13日│
│    │          │黃翊慈  │            │
│    │          │吳新榮  │            │
│    │          │鄭花  │            │
│    │          │        │            │
├──┼─────┼────┼──────┤
│ 2  │150萬元   │甲○○  │95年2 月21日│
│    │          │黃翊慈  │            │
│    │          │吳新榮  │            │
│    │          │鄭花  │            │
│    │          │        │            │
└──┴─────┴────┴──────┘
附錄本案論罪科刑法條全文：
刑法第201條第1項：
意圖供行使之用，而偽造、變造公債票、公司股票或其他有價證
券者，處 3 年以上 10 年以下有期徒刑，得併科 3,000 元以下
罰金。
